臺灣屏東地方法院交通事件裁定　　　　100年度交聲字第212號
原處分機關　交通部公路總局高雄區監理所屏東監理站
異　議　人
即受處分人　洪梓傑
上列受處分人因違反道路交通管理處罰條例案件，對於交通部公
路總局高雄區監理所屏東監理站民國100 年5 月17日所為之裁決
處分（處分案號：屏監違字第裁82-V00000000號）聲明異議，本
院裁定如下：
    主  文
異議駁回。
    理  由
一、原處分意旨略以：異議人即受處分人洪梓傑（下稱異議人）
    於民國（下同）100 年3 月12日下午3 時14分許，騎乘車牌
    號碼P5X-661 號重型機車，在屏東縣潮州鎮○○街與長春路
    口處，因有「抗拒執行交通勤務之警察人員稽查因而致使警
    察人員受傷」之違規事實，為警製單告發，嗣原處分機關即
    交通部公路總局高雄區監理所屏東監理站認異議人上開情形
    ，違反道路交通管理處罰條例第61條第1 項第2 款、第2 項
    、第67條第1 項、第5 項規定，爰裁處罰鍰新臺幣（下同）
    45,000元（業經刑事處罰，罰緩免予繳納），自100 年5 月
    17日（裁決日）起終身不得考領機車駕駛執照等語。
二、聲明異議意旨詳如附件聲明異議狀所載。
三、按「汽車駕駛人，駕駛汽車有下列情形之一者，吊銷其駕駛
    執照：二、抗拒執行交通勤務之警察人員稽查，因而引起傷
    害或死亡」、「汽車駕駛人，駕駛汽車有前項第2 款、第3
    款情形之一者，並處新臺幣三萬元以上六萬元以下罰款」、
    「汽車駕駛人，曾依第61條第1 項第2 款規定吊銷駕駛執照
    者，終身不得考領駕駛執照」、「前四項不得考領駕駛執照
    規定，於汽車駕駛人係無駕駛執照駕車者，亦適用之」，道
    路交通管理處罰條例第61條第1 項第2 款、第2 項、第67條
    第1 項、第5項分別定有明文。
四、次按「汽車駕駛人，未領有駕駛執照駕駛機器腳踏車者，處
    新臺幣（下同）六千元以上一萬二千元以下罰鍰，並當場禁
    止其駕駛；未滿18歲之人，違反第1 項第1 款規定者，汽車
    駕駛人及其法定代理人或監護人，應同時施以道路交通安全
    講習」，道路交通管理處罰條例第21條第1 項第1 款、第3
    項定有明文。再按「處理違反道路交通管理事件，有關文書
    送達之程序，依行政程序法之規定」，違反道路交通管理事
    件統一裁罰基準及處理細則第5 條定有明文，而依行政程序
    法第69條第1 項規定，對於無行政程序之行為能力人為送達
    者，應向其法定代理人為之；又所謂有行政程序之行為能力
    者之認定，以同法第22條第1 項第1 款：依民法規定，有行
    為能力之自然人，及第5 款：依其他法律規定者，以資為據
    。又「未滿14歲之人違反本條例之規定，處罰其法定代理人
    或監護人」，道路交通管理處罰條例第85條之4 定有明文，
    故依此條文之反面解釋可知，年滿14歲者即有違反道路交通
    管理事件之行為能力，自為該條例規定之受處分人，並得依
    法提出異議（臺灣高等法院94年交抗字第67號裁定同此意旨
    足參）。又道路交通管理處罰條例所稱之汽車，依該條例第
    3 條第8 款規定包括機器腳踏車，合先敘明。
五、經查：
  (一)本件異議人係於84年1 月2 日出生，尚未成年，且未婚乙節
    ，有其個人戶籍資料查詢結果1 紙在卷可查（見本卷第13頁
    ），雖為未滿20歲之民法上限制行為能力人，惟於本件違規
    行為時已滿14歲，在違反道路交通管理事件中具有責任能力
    ，而得為該條例之受處分人，可自為聲明異議，先此敘明。
  (二)異議人於100 年3 月12日下午3 時14分許，未領有駕駛執照
    而騎乘車牌號碼P5 X-661號重型機車，行經屏東縣潮州鎮○
    ○街與長春路口處，因有「抗拒執行交通勤務之警察人員稽
    查因而致使警察人員受傷」之違規事實之違規行為，經屏東
    縣政府警察局潮州分局中山路派出所警員製單舉發等情，有
    屏東縣政府警察局100 年3 月12日屏警交字第V00000000 號
    舉發違反道路交通管理事件通知單1 紙在卷可稽。其次，上
    開事實因另涉妨害公務等案件，並經本院於100 年4 月6 日
    以100 年度少護字第98號裁定諭知應予訓誡，並予假日生活
    輔導確定，有前開裁定之宣示筆錄、臺灣高等法院被告前案
    紀錄表在卷可稽，異議人於上揭時、地，騎乘重型機車致抗
    拒執行交通勤務之警察人員稽查因而致使警察人員受傷之犯
    行，堪可認定。原處分機關依據上開規定，裁處罰鍰新臺幣
    （下同）45,000元（業經刑事處罰，罰緩免予繳納），自10
    0 年5 月17日（裁決日）起終身不得考領機車駕駛執照等語
    ，核無違誤，異議人請求較小之罰責並無理由，應予駁回。
  (三)另參以道路交通管理處罰條例第67條之1 規定，終身不得考
    領駕駛執照之人，在符合特定條件下，得於一定期間後，向
    公路主管機關申請考領駕駛執照，是異議人於該法令施行後
    ，仍有依規定重新考領駕照之機會，立法者已為衡平考量，
    使異議人仍有重新考領駕駛執照之機會，而非終身絕對不得
    考領其他駕駛執照，附此敘明。
六、爰依道路交通管理處罰條例第87條第2 項、道路交通事件處
    理辦法第18條，裁定如主文。
中    華    民    國  100     年    7     月    8     日
                  交通法庭      法  官  簡光昌
以上正本證明與原本無異。
如不服本裁定應於收受送達後5 日內向本院提出抗告書狀敘述抗
告之理由抗告於臺灣高等法院高雄分院。
中    華    民    國  100     年    7     月    8     日
                                書記官  姜宜泰